臺灣臺北地方法院民事判決
110年度小上字第98號
上  訴  人  賴選旭  
被 上 訴人  林健宇  
上列當事人間損害賠償事件，上訴人對於本院臺北簡易庭於民國
110年5月17日所為110年度北小字第1345號小額程序第一審判決
，提起上訴，本院於110年11月17日言詞辯論終結，判決如下：
    主  文
原判決關於駁回上訴人後開第二項之訴部分及訴訟費用之裁判均
廢棄。
被上訴人應給付上訴人新臺幣陸萬壹仟陸佰壹拾元，及自民國一
百一十年二月十八日起至清償日止，按年息百分之五計算之利息
。
其餘上訴駁回。
第一、二審訴訟費用新臺幣貳仟伍佰元由被上訴人負擔十分之九
，餘由上訴人負擔。 
    理  由
一、按對於小額程序第一審裁判之上訴或抗告，非以其違背法令
    為理由，不得為之；判決不適用法規或適用不當者，為違背
    法令。民事訴訟法第436條之24第2項、第436條之32第2項準
    用第468條定有明文。上訴人對原審所為小額程序之第一審
    判決提起上訴，主張：伊自備車牌號碼000-0000號營業小客
    車（下稱系爭車輛）靠行於中仁交通有限公司，因系爭車輛
    遭被上訴人過失毀損而請求損害賠償，原審就實際車輛所有
    權人乙節，未令伊表示意見或提出證明方法，逕以伊提出之
    行車執照記載車主為中仁交通有限公司，即認伊無權行使系
    爭車輛所有權人之權利，實有違誤等語，而指摘原審未盡闡
    明義務，應認上訴人於形式上已有指摘原判決違背法令，與
    上開規定尚無不合，合先敘明。
二、上訴人主張：伊自備系爭車輛靠行於中仁交通有限公司，以
    載客營業，詎被上訴人於民國109年11月21日22時47分許，
    駕駛車牌號碼000-0000號營業小客車行經臺北市○○區○○路0
    號前，疏未保持安全距離及注意車前狀況，自後撞擊系爭車
    輛，致系爭車輛受損，伊為此支出修復費用新臺幣（下同）
    3萬2,191元，且迄至同年12月5日車輛修復完畢前共13日期
    間無法載客營業，以伊109年8月至10月平均日營收3,154元
    、每月平均營業天數27天計算，共受有營業利益之損失3萬6
    ,902元（3154x13x27/30=36902)。是合計伊因被上訴人過失
    侵權行為，受有損害6萬9,093元（32191+36902=69093），
    爰依侵權行為之法律關係，求為命被上訴人給付6萬9,093元
    及自起訴狀繕本送達翌日起至清償日止法定遲延利息之判決
    （原審判決上訴人敗訴，上訴人聲明不服，提起上訴）。上
    訴聲明：㈠原判決廢棄；㈡被上訴人應給付上訴人6萬9,093元
    及自起訴狀繕本送達翌日起至清償日止按年息5%計算之利息
    。
三、被上訴人則以：伊不慎損壞上訴人所有之系爭車輛，固應負
    賠償責任，然系爭車輛行李蓋與後保險桿加強鋼樑之損壞變
    形，如於外廠維修，僅需進行板金、烤漆即可修復，上訴人
    卻執意在原廠以更換零件方式修復，該零件更換費用當非必
    要；且營業小客車之折舊年限為4年，上訴人得請求之修復
    費用亦應扣除零件折舊等語，資為抗辯。並為答辯聲明：上
    訴駁回。
四、按因故意或過失，不法侵害他人之權利者，負損害賠償責任
    ，民法第184條第1項前段定有明文。上訴人主張被上訴人於
    上揭時地駕車不慎撞擊系爭車輛，系爭車輛因此損壞等情，
    乃據提出臺北市政府警察局道路交通事故初步分析研判表、
    道路交通事故現場圖，及道路交通事故照片等件為證（原審
    卷第13至23頁），且為被上訴人所不爭執，可資採信。上訴
    人就其因被上訴人過失侵權行為所受之損害，自得依上開規
    定請求被上訴人為損害賠償。茲就上訴人請求損害賠償之項
    目，分述如下：
  ㈠上訴人請求被上訴人賠償車輛修復費用部分：
　⒈上訴人主張系爭車輛為其所有，靠行於中仁交通有限公司以
    經營載客之營業；及系爭車輛因系爭事故損壞，其為此支出
    車輛修復費用3萬2,191元等情，乃據提出臺北市計程車客運
    業駕駛人自備車輛參與經營契約書、國都汽車股份有限公司
    板橋服務廠（下稱國都汽車）出具之估價單，及電子發票證
    明聯等件為證（原審卷第25至27頁、本院卷第21至24頁），
    且為被上訴人所不爭執。
　⒉系爭車輛受損範圍為行李箱蓋防水膠條、行李箱蓋、後地板
    飾板變形；後保險桿加強鋼樑、後保險桿扣變形；及右後組
    合燈蓋、左後組合燈蓋損壞，所需更換零件費用為1萬2,043
    元、修繕工資為2萬0,148元等情，有國都汽車函及估價單說
    明可稽（本院卷第59至63頁）。被上訴人雖抗辯：行李箱蓋
    及後保險桿加強鋼樑損壞變形部分，僅需以板金、烤漆方式
    即可修復，無須支出零件費用云云，然經本院就此節函詢國
    都汽車，則據函覆上開損壞無法修復等語，有國都汽車函所
    附照片及說明可佐（本院卷第75至79頁），被上訴人並未提
    出上開損壞部分得以板金、烤漆完成修復之證明，所辯難認
    可採。　
　⒊查系爭車輛為109年1月出廠，有行車執照在卷可稽（原審卷
    第85頁），參酌民法第124條第2項規定，推定為同年月15日
    出廠，至系爭事故發生之109年11月21日，已使用10個月又6
    日，零件部分以新品代舊品，應計算折舊。依行政院所頒布
    之固定資產耐用年數表及固定資產折舊率表，運輸業用客車
    之耐用年數為4年，採平均法每年折舊率250‰，並參酌營利
    事業所得稅查核準則第95條第6項「固定資產提列折舊採用
    平均法、定率遞減法或年數合計法者，以1年為計算單位；
    其使用期間未滿1年者，按實際使用之月數相當於全年之比
    例計算之；不滿1月者，以月計」之規定，扣除折舊額後之
    零件費用為9,835元【計算式：㈠殘值：12043（零件新品價
    額）÷5 (耐用年數+1)=2409（小數點以下四捨五入，下同）
    ；㈡折舊額：9634(零件新品價額-殘值) x250‰（折舊率）×1
    1/12 （折舊年數）=2208；㈢扣除折舊後之零件費用：12043
    （零件新品價額）-2208（折舊額）=9835】，加計工資2萬0
    ,148元後，上訴人得主張之車輛修復費用為2萬9,983元。　
    　
  ㈡上訴人請求被上訴人賠償營業利益之損失部分：查系爭車輛
    為營業用車輛，供上訴人載客營業之用，因事故致有前開損
    壞，經上訴人送交車廠修復等情，皆如前述，上訴人主張其
    於系爭車輛修復完成前，因不能使用系爭車輛載客營業，而
    受有營業利益之損失，洵屬有據。次查，上訴人主張系爭車
    輛修復完成日期為109年12月5日，惟系爭車輛係於109年12
    月2日修復完畢，上訴人直至同年月5日始取車等情，有國都
    汽車函文可稽（本院卷第63、75頁），上訴人因自身事由未
    取車之期間，不得計為因被上訴人過失侵權行為所受損害，
    是上訴人因系爭車輛損壞致不能載客營業之期間，應計算至
    109年12月2日。又上訴人主張其109年8月至10月間之營業收
    入為8月營業天數27日、營收8萬7,840元；9月營業天數25日
    、營收7萬6,690元；10月營業天數29日、營收9萬1,120元，
    即平均日營收3,154元、每月平均營業天數27日等情，乃據
    提出與所述相符之月報表為證（原審卷第29至30頁），可資
    採信。則依平均日營收3,154元計算，自事故翌日即109年11
    月22日起至同年12月2日止共11日期間，上訴人所受營業利
    益之損失應為3萬1,225元（3154x11x27/30=31225)。
  ㈢綜上，上訴人得請求被上訴人賠償之損害為車輛修復費用2萬
    9,983元、營業利益損失3萬1,225元，合計6萬1,208元。　
    　
五、綜上所述，上訴人依侵權行為之法律關係，請求被上訴人賠
    償6萬1,208元，及自起訴狀繕本送達翌日即110年2月18日起
    （送達證書附於原審卷第35頁）至清償日止按年息5%計算之
    利息，為有理由，應予准許，逾上開範圍之請求則屬無據，
    應予駁回。原審就上開應准許部分為上訴人敗訴之判決，尚
    有未洽，上訴意旨指摘原判決此部分不當，求予廢棄，為有
    理由，爰由本院廢棄改判如主文第2項所示。至上訴人之請
    求不應准許部分，原審為上訴人敗訴之判決，理由雖有不同
    ，然結論則無二致，仍應予維持，上訴意旨指摘原判決此部
    分不當，求予廢棄改判，為無理由，應予駁回。 
六、又本件事證已臻明確，兩造其餘攻擊防禦方法及未經援用之
    證據，經審酌後核與判決結果不生影響，爰不一一論述，附
    此敘明。　　
七、據上論結，本件上訴為一部有理由，一部無理由，依民事訴
    訟法第436條之32第1項、第2項、第449條第1項、第450條、
    第79條、第436條之19第1項，判決如主文。
中　　華　　民　　國　　110 　年　　12　　月　　8 　　日
            民事第八庭審判長  法　官　鄭佾瑩　
　　　　　　　　　
　　　　　　　　　            法  官  宣玉華
　　　　　　　　　　　　　　　
　　　　　　　　　　　　　　　法  官  鄧晴馨
以上正本係照原本作成。
本判決不得上訴。　　　　　　　　　　　　　　　
中　　華　　民　　國　　110 　年　　12　　月　　13　　日
                              書記官  林鈞婷 
            臺灣臺北地方法院民事裁定
    主  文
本判決主文第二項「新臺幣陸萬壹仟陸佰壹拾元」之記載應更正
為「新臺幣陸萬壹仟貳佰零捌元」。
    理  由
一、按判決如有誤寫、誤算或其他類此之顯然錯誤者，法院得依
    聲請或依職權以裁定更正；前項裁定，附記於判決原本及正
    本。民事訴訟法第232條第1項前段、第2項前段分別定有明
    文。
二、查本院前開判決有如主文所示之顯然錯誤，應予更正。
三、依首開規定裁定如主文。
中　　華　　民　　國　　110 　年　　12　　月　　13　　日
            民事第八庭審判長  法　官　鄭佾瑩　
　　　　　　　　　
　　　　　　　　　            法  官  宣玉華
　　　　　　　　　　　　　　　
　　　　　　　　　　　　　　　法  官  鄧晴馨
以上正本係照原本作成。
如不服本裁定應於送達後10日內向本院提出抗告狀，並繳納抗告
費新臺幣1,000元。
中　　華　　民　　國　　110 　年　　12　　月　　13　　日
                              書記官  林鈞婷